臺灣高等法院刑事判決　　　　　　　　　　　　　九十二年度上訴字第四一一三號
　　上　訴　人
　　即　被　告　丁○○
右上訴人因誣告案件，不服臺灣板橋地方法院九十二年度訴字第一二三七號，中華民
國九十二年九月十日第一審判決（起訴案號：臺灣板橋地方法院檢察署九十二年度偵
字第四九七七號），提起上訴，本院判決如左：
    主  文
上訴駁回。
    事實及理由
一、本案經本院審理結果，認第一審判決以上訴人即被告丁○○係犯刑法刑法第一百
    六十九條第一項誣告罪，並審酌被告為圖業績，竟以不實事證誣告他人犯罪，其
    犯罪之動機、目的、手段、智識程度，及犯罪後態度等一切情狀，判決被告有期
    徒刑六月，並以被告前未曾受有期徒刑以上刑之宣告，有本院被告全國前案紀錄
    表在卷可按，是其經此偵審科刑程序後，當知惕勵，信無再犯之虞，因認對其所
    受宣告之刑，以暫不執行為適當，爰併宣告緩刑三年，用啟自新。認事用法及量
    刑均無不當，應予維持，並引用第一審判決書記載之事實、證據及理由（如附件
    原審判決書）。
二、被告丁○○上訴意旨稱伊並未叫乙○○將錄影帶擺放在戊○○所經營之阿鴻影視
    社店內；於戊○○前案開庭前，乙○○曾來找伊，稱戊○○羅先生一萬元之出庭
    費用，所以向伊對不起，伊認乃乙○○收取戊○○的錢，才攀附戊○○之言，稱
    伊栽贓。此於八十九年十一月十七日開庭前五分鐘，乙○○走到伊面前道歉的話
    ，當時公司法務人員丙○○等親眼目睹耳聞等語。
三、經查：
（一）被告丁○○進於八十八年八月三十日帶同警員至被害人戊○○店內搜索時，被
      害人戊○○即表示有上開誣陷栽贓乙事，此並經證人即與被告丁○○同為三本
      公司調查員之乙○○於上開案件審理中到庭證稱：「伊有重度殘障手冊，丁○○打伊手機0000000000號給伊，拿兩支錄影帶說他去請搜索票，叫
      伊在附近等他電話，後來他又電話給伊五分至十分鐘時間叫伊把片子放進去後
      叫我走，約三分鐘後放好了謝打電話給伊問伊放在何處（他後來叫伊不要擺在
      那裡那裡），他就進去，之前他有對伊說這家有違反著作權帶子，若無搜到的
      話，就搜伊放進去的兩片，驚聲尖叫第二集、富江，一件是二千五百元，謝說
      要業績才叫伊做」等語（參見八十九年十一月十七日訊問筆錄，影本附在八十
      九年度易字第一五五四號影印卷第一三頁背面）。按證人乙○○原係受僱於被
      告丁○○擔任三本公司調查員，與被告丁○○之關係密切，衡諸常理，苟非確
      有其事，自無為不利於被告之證言，甚或自陷於誣告罪責之理。
（二）被告在本院審理中，雖與證人丙○○為證，待證丙○○親自目睹乙○○曾於開
      庭前對被告自承誣陷被告並表示道歉之事實，惟經兩度傳訊證人丙○○到庭證
      稱：我代表龍祥公司去與『阿鴻影視社』談版權問題時，是與羅政鴻（按即戊○○）碰面。開庭時是有見過乙○○，在台灣板橋地方法院開庭時有見過一次
      面。在該日開庭前有見到乙○○但是沒有與他說話。開庭後，是丁○○與乙○○二人有談話，我則在旁邊整理卷宗。事後丁○○告訴我說乙○○自承他有拿
      羅政鴻的錢，幫羅政鴻作偽證，但是我並沒有聽到乙○○這樣說（見本院審判
      筆錄）。是，證人並未與乙○○交談，而是被告所轉述，被告上開所辯，與證
      人之證述不符，不足採信。至於被告另舉其侄子謝弘宜、甲○○以及證人年代
      公司法務經理陳勇仁待證同一事實，但查被告既無以敘述該等證人在何種特殊
      情形下可能知悉此項旁人間私下最隱密之事，難認可提供有關聯之證據，故本
      院認無傳訊之必要。
四、本案事證已明，被告丁○○仍執前詞否認犯罪，而指摘原判決不當，為無理由，
    應予駁回。
五、被告丁○○經合法傳喚，無正當理由不到庭，不待其陳述，逕行判決。
據上論斷，應依刑事訴訟法第三百七十三條、第三百六十八條、第三百七十一條，判
決如主文。
本案經檢察官朱兆民到庭執行職務。
中　　　華　　　民　　　國　　九十三　　年　　　三　　　月　　 十六 　　日
                              臺灣高等法院刑事第八庭
                                  審判長法  官  陳  祐  治
                                        法  官  陳  晴  教
                                        法  官  王  炳  梁
右正本證明與原本無異。
如不服本判決，應於收受送達後十日內向本院提出上訴書狀，其未敘述上訴之理由者
並得於提起上訴後十日內向本院補提理由書（均須按他造當事人之人數附繕本）。
                                        書記官  潘　大　鵬
中　　　華　　　民　　　國　　九十三　　年　　　三　　　月　　 十八 　　日
附錄本案論罪科刑法條全文：
刑法第一百六十九條
意圖他人受刑事或懲戒處分，向該管公務員誣告者，處七年以下有期徒刑。
意圖他人受刑事或懲戒處分，而偽造、變造證據或使用偽造變之證據者亦同。
附件：
臺灣板橋地方法院刑事判決                        九十二年度訴字第一二三七號
    公  訴  人  臺灣板橋地方法院檢察署檢察官
    被      告  丁○○  男  三十三歲（民國○○○年○○月○○日生）
                        住臺北縣板橋市○○街四十九巷三弄十九號
                        居臺北縣林口鄉嘉寶村嘉溪雅坑二鄰五號
                        身分證統一編號：Ｆ一二一二一八七三號
右列被告因誣告案件，經檢察官提起公訴 (九十二年度偵字第四九七七號)，本院判
決如左：
    主  文
丁○○意圖他人受刑事處分，向該管公務員誣告，處有期徒刑陸月。緩刑參年。
    事  實
一、丁○○原係三本企業股份有限公司（下稱三本公司）之市場調查人員，其明知戊○○（原名為羅政鴻）所經營之「阿鴻影視社」（址設臺北縣板橋市○○路四一
    號）並未自不詳姓名人士取得重製之三本公司享有著作權之「高校惡靈富江」錄
    影帶，亦未意圖出租而陳列於阿鴻影視社陳列架上，竟意圖使戊○○受刑事處分
    ，於民國（下同）八十八年八月間某日教唆其所僱用之市場調查人員乙○○（未
    據起訴）將前開重製之錄影帶先行置放於阿鴻影視社之陳列架上，丁○○復於同
    年八月二十八日向臺北縣政府警察局板橋分局代表三本公司提出告訴，旋並於同
    年月三十日十七時三十分許帶同警員至阿鴻影視社執行搜索，當場查獲前開重製
    之錄影帶，而誣指戊○○涉有違反著作權之罪嫌，嗣經臺灣板橋地方法院檢察署
    以八十八年度偵字第二○四○六號提起公訴，復經本院以八十九年度易字第一五
    五四號查明戊○○係遭他人栽贓而為無罪判決確定。
二、案經臺灣板橋地方法院檢察署檢察官自動檢舉偵查起訴。
    理  由
一、訊據被告丁○○固供承於前開時地以違反著作權法為由，至戊○○所經營之阿鴻
    影視社查獲擅自盜拷重製及公開陳列之「高校惡靈富江」錄影帶之事實，惟矢口
    否認有何誣告犯行，辯稱：伊並未叫乙○○將錄影帶擺放在戊○○所經營之阿鴻
    影視社店內，於前案開庭前，乙○○曾來找伊，稱渠收了羅先生一萬元之出庭費
    用，所以向伊對不起，伊認乃乙○○收取戊○○的錢，才攀附渠言，稱伊栽贓云
    云。經查：被告原係三本公司之市場調查人員，於八十八年八月二十八日代表三
    本公司至臺北縣政府警察局板橋分局指稱戊○○所經營之阿鴻影視社盜拷該公司
    所有之著作權影片「高校惡靈富江」，旋並於同年月三十日十七時三十分許帶同
    警員至阿鴻影視社執行搜索，搜得上開盜拷之錄影帶等情，此有搜索扣押筆錄、
    警訊筆錄附卷為證（參見八十八年度偵字第二０四０六號偵查卷），而前開遭舉
    發之阿鴻影視社負責人戊○○迭於上開案件偵審中均堅決否認有何被告據以指訴
    之違反著件權法犯行，其供稱：警方所查扣之七支盜拷錄影帶中，其中五支是伊
    店裡面的，是一名不詳男子在這個月中以每支一百五十元來店裡賣給伊，另外兩
    支是栽贓」、「扣案之『富江』兩片不是伊的片子，不是伊盜拷的，其上緣黃色
    小標籤並非伊公司的」、『告訴人自伊店內卡通片抽出該片稱是伊盜拷的」（參
    見同前第四十九頁、第六十頁、第一一三頁以下）、「當天搜查時他們問這一區
    的卡通片是不是都是伊的片，因為店是伊開的，伊說是，結果他們就從當中拿出
    一片『高校惡靈富江』」、「丁○○在卡通區架子上拿起一支『富江』便說這支
    片子是伊偷錄的，但是伊自已的片子與查扣片子的區別是伊的沒有貼『限幾天還
    』字樣，但是查到的七支都有」等語（參見本院八十九年度易字第一五五四號卷
    一，八十九年五月二十六日及六月三十日訊問筆錄），顯然被告於八十八年八月
    三十日帶同警員至被害人戊○○店內搜索時，被害人即表示有上開誣陷栽贓乙事
    ，復經證人即與被告同為三本公司調查員之乙○○於上開案件審理中到庭證稱：
    「伊有重度殘障手冊，丁○○打伊手機0000000000號給伊，拿兩支錄
    影帶說他去請搜索票，叫伊在附近等他電話，後來他又電話給伊五分至十分鐘時
    間叫伊把片子放進去後叫我走，約三分鐘後放好了謝打電話給伊問伊放在何處（
    他後來叫伊不要擺在那裡那裡），他就進去，之前他有對伊說這家有違反著作權
    帶子，若無搜到的話，就搜伊放進去的兩片，驚聲尖叫第二集、富江，一件是二
    千五百元，謝說要業績才叫伊做」等語（參見前案卷二，八十九年十一月十七日
    訊問筆錄），按證人乙○○原係受僱於被告擔任三本公司調查員，為其所自承，
    則其與被告之關係自較為密切，因之衡諸常情，苟非確有其事，則其自無為不利
    於僱主之被告，甚或自陷於誣告罪責之證言之理，又被告復辯以：證人乙○○係
    因收受戊○○一萬元，故而為對伊不利之陳述云云，惟被告於前案開庭審理中，
    經本院於九十年三月十六日傳喚被告及證人乙○○到庭訊問，經訊以：對於本院
    八十九年十一月十七日訊問筆錄有何意見（即提示並告以要旨證人乙○○上開證
    言）時，證人乙○○答稱：「實在」，被告則答稱：「無」等語，是苟如被告所
    述乃證人乙○○遭戊○○收買而為其不利證言，何以渠於前開案件審理中未加嚴
    詞否認，為己辯白，竟以無意見示之，足認被告係默認證人乙○○上開所陳，則
    渠等證言均堪採信，乃被告為己查緝盜版業績而唆使乙○○以栽贓方式先行放置
    拷貝之錄影帶予戊○○店內，再帶同警員查獲，則其誣告犯行，至為明確，末以
    本案證人戊○○被訴違反著作權法乙案，亦據臺灣板橋地方法院檢察署以八十八
    年度偵字第二○四○六號提起公訴，嗣經本院查明該案被告戊○○係遭人栽贓，
    於九十年五月九日以八十九年度易字第一五五四號判處被告戊○○無罪確定在案
    ，此亦有上開案卷可憑，綜合上情，被告誣告犯行，事證明確，自應依法論科。
二、核被告丁○○所為，係犯刑法第一百六十九條第一項之誣告罪。爰審酌被告為圖
    業績，竟以不實事證誣告他人犯罪，其犯罪之動機、目的、手段、智識程度，及
    犯罪後態度等一切情狀，量處如主文所示之刑，以示儆懲。另被告前未曾受有期
    徒刑以上刑之宣告，有臺灣高等法院被告全國前案紀錄表在卷可按，是其經此偵
    審科刑程序後，當知惕勵，信無再犯之虞，本院因認對其所受宣告之刑，以暫不
    執行為適當，爰併宣告緩刑三年，用啟自新。
據上論斷，應依刑事訴訟法第二百九十九條第一項前段，刑法第一百六十九條第一項
、第七十四條第一款，判決如主文。
本案經檢察官蔡顯鑫到庭執行職務
中      華      民      國    九十二    年      九      月      十      日
                                      臺灣板橋地方法院刑事第六庭
                                          法  官  徐   蘭   萍
右正本證明與原本無異。
如不服本判決，應於判決送達後十日內，向本院提出上訴狀。
                                          書記官  莊   川   億
中      華      民      國    九十二    年      九      月     十八     日
附錄本案論罪科刑法條全文：
刑法第一百六十九條
意圖他人受刑事或懲戒處分，向該管公務員誣告者，處七年以下有期徒刑。
意圖他人受刑事或懲戒處分，而偽造、變造證據或使用偽造變之證據者亦同。
